臺灣高等法院高雄分院刑事裁定　　　　　96年度毒抗字第72號
抗　告　人
即　被　告　甲○○
聲　請　人　臺灣高雄地方法院檢察署檢察官
上列抗告人因聲請觀察勒戒處分案件，不服臺灣高雄地方法院中
華民國96年3 月5 日裁定（96年度毒聲字第262 號），提起抗告
，本院裁定如下：
    主  文
抗告駁回。
    理  由
一、聲請意旨略以：被告甲○○於民國95年3 月23日17時35分回
    溯24小時內某時許，在不詳地點，施用第二級毒品甲基安非
    他命（聲請書誤載為安非他命）各1 次，嗣於同日17時30分
    許，在其位於高雄縣仁武鄉○○街115 之7D棟5 樓住處內為
    警查獲。爰依毒品危害防制條例第20條第1 項及觀察勒戒處
    分執行條例第3 條第1 項之規定，聲請裁定將被告送勒戒處
    所觀察、勒戒等語。
二、訊據被告固於警詢中矢口否認有何施用毒品犯行。惟按，尿
    液檢驗結果之正確性受到諸多因素影響，如檢體簽收、處理
    、分析、文件處理及各檢驗單位所訂定之CUTOFFVALUE （或
    閾值）不同等，均會影響到最後結果之判讀，目前尿液中煙
    毒之檢驗方法分述如下：一般實驗室接到尿液煙毒檢驗申請
    時，第一步驟為利用免疫分析法做初步篩檢，如篩檢濃度小
    於CUTOFFVALUE 即判讀為陰性反應；如篩檢濃度大於CUTO
    FFVALUE ，則必須進一步做確認試驗，確認試驗方法之原理
    須異於篩檢方法之原理，確認試驗方法目前國內常用的方法
    計有免疫學分析法、TOXI-LAB（毒物層析法）、GC（氣體色
    層分析法）、GC/MS （氣體層析質譜儀分析法），依各實驗
    單位設備、選用方法而有不同，其精密度依次為GC/MS 優於
    GC優於TOXI-LAB，此有高雄醫學大學附設中和紀念醫院83年
    6 月14日函覆台灣高雄地方法院83年5 月9 日高仁刑公股字
    第9680號函可資參照。所謂「氣相層析質譜儀」包括「氣相
    層析儀」及「質譜儀」2 部分，在「氣相層析儀」部分，其
    方法為將物質氣化後，再經分析管分離，由於各種物質之沸
    點及對管柱之吸附力不同，在經過檢測器（detector）測定
    後，表現出不同的滯留時間（retension time），利用滯留
    時間來判定是何種物質；而「質譜儀」部分為檢測器，能將
    物質撞擊成碎片，記錄其質譜圖，因每個化合物之鍵結能力
    不同，故不同之物質會有其特定之質譜圖，在物質判斷上有
    若指紋鑑定，理論上如果扣除人為因素（例如檢體之間的污
    染）不予列計者，氣相層析質譜儀之精確度接近百分之百，
    復有行政院退輔會榮民總醫院83年3 月1 日函覆澎湖地方法
    院（83）北總內字第185 號函堪以佐證。又尿液內所含毒品
    成分之檢出，與其投與量、個人體質及檢驗儀器之精密度等
    有關。經查有關文獻資料，甲基安非他命經口服投與後，約
    有百分之七十於24小時內自尿液中排出，海洛因經注射投與
    後，迅速水解成6-monoacetylmorphine，轉變成嗎啡，再循
    嗎啡之代謝途徑排出體外，約有百分之八十於24小時內自尿
    液排出，因此採尿化驗應以投與後24小時內所採者為宜，此
    亦有行政院衛生署藥物食品檢驗局（82）藥檢壹字第822526
    9 號函可查，亦為法院歷來審理施用毒品案件職務上所知悉
    之事項。本件被告為警查獲後，旋於95年3 月23日17時35分
    許為警採集尿液，經送請長榮大學先以酵素免疫分析法（EI
    A） 初步檢驗，復以氣相層析質譜儀法確認檢驗之結果，呈
    現甲基安非他命陽性反應，有姓名對照表及該校95年4 月7
    日濫用藥物尿液檢驗報告各1 件在卷可稽。揆諸前揭說明，
    本件在排除偽陽性反應產生可能情形下，被告前開施用毒品
    之情至為顯然。從而被告空言否認施用毒品云云，尚難憑採
    ，是其施用第二級毒品甲基安非他命之犯行，洵堪認定。
三、從而，原審依聲請人之聲請，並應依毒品危害防制條例第20
    條第1 項、觀察勒戒處分執行條例第3 條第1 項規定，裁定
    張雅玲應送勒戒處分觀察、勒戒，期間不得逾2 月。經核原
    裁定於法並無不合，抗告意旨，仍執前詞，否認有施用毒品
    犯行，指摘原裁定不當，難認有理由，應予駁回。
據上論斷，應依刑事訴訟法第412條，裁定如主文。
中　　華　　民　　國　　96　　年　　8 　　月　　22　　日
                  刑事第三庭    審判長法  官   周賢銳
                                      法  官   黃仁松
                                      法  官   謝宏宗
以上正本證明與原本無異。
本件不得再抗告。
中　　華　　民　　國　　96　　年　　8 　　月　　23　　日
　　　　　　　　　　　　　　　　　　　書記官   熊惠津
                                                    W
